---
title: 一元线性回归分析-笔记
author: Heaven Zone
date: '2017-11-30'
slug: One-element-linear-regression-analysis
categories:
  - R
tags:
  - R
---


## 模型理论

- 回归模型

$$y = \beta_0+\beta_1x+\epsilon$$

一元线性回归方程为：

$$E(y) = \beta_0+\beta_1x$$


## 显著性检验

原假设：两个变量之间的线性关系不显著，即$H_0: \beta_1=0$

以回归平方和（SSR）和残差平方和（SSE）为基础，构造F统计量为：

$$F = \frac{SSR/1}{SSE/(n-2)}\sim F(1,n-2)$$


## R语言实现

在R语言中，使用ln函数求出回归方程、拟合线性模型，进行回归，方差分析和协方差分析。

### 导入数据

下面是一个GDP和城市化水平之间的一个线性回归分析。

下面先导入数据和看看数据结构：

```{r setup, include=FALSE}
knitr::opts_chunk$set(echo = TRUE)
library(tidyverse)
```

```{r}
gdpdata <- readxl::read_excel("../../data/huigui.xlsx")
head(gdpdata)
```



### 画个散点图看看


```{r}
with(gdpdata,plot(人均GDP, 城市化水平))
```


从散点图上我们可以看到他们的关系基本上是成线性关系。


### lm函数建立回归模型

注意，这里*formula*里面**不要**用`gdpdata$城市化水平`这种形式,否则在predict的时候会出现下面这样的warning message:

>'newdata' had 2 rows but variables found have 20 rows


```{r}
lm.reg <- lm(formula = 城市化水平~人均GDP, data = gdpdata)
summary(lm.reg)
```

从输出结果我们可以看到了以下几个数值：

- Intercept截距：$\widehat{\beta}_0=0.5876$
- **人均GDP**对应的对应的估计值为自变量前的回归系数$\hat{\beta}_{1}=4.761\times 10^{-6}$
- 拟合优度$R^2=0.9439$

最终得到的回归方程为：

$$y=0.5876 + 4.761\times 10^{-6}x$$

上面得到的方程只是根据最小二乘法，估计出上面两个变量之间的数学关系式，这个数学关系式能否真实反映变量之间的相关关系，还需要通过显著性检验结果来说明。

从summary的输出结果来看，Intercept和gdpdata$人均GDP的P值分别为：2e-16和1.05e-12，后面都跟了3颗星，说明系数是非常显著的。而回归方程的F检验得到的P值是1.05e-12，也是非常显著。

综合上面两种检验，说明上面以人均GDP作为自变量构建的回归模型适用于估计城市化水平这一因变量。

我们可以把得到的这个线性方程画图，直观显示出来。

```{r}
ggplot(gdpdata, aes(人均GDP, 城市化水平)) +
  geom_point() +
  geom_smooth(method = "lm") 

```



### 残差分析

```{r}
lm.res <- residuals(lm.reg)
plot(lm.res)
```


```{r}
par(mfrow=c(2,2))
plot(lm.reg)
```

### 预测

某两市2016年人均GDP分别为82718,145254，我们用上面的回归方程看看算出来的城市化水平却到哪里。

```{r}
my.pre <- data.frame(人均GDP = c(82718,145254))
my.predict <- predict(lm.reg, newdata =  my.pre, interval = "prediction", level = 0.95 )
my.predict
```
结果出来了，我们看到，在置信水平为0.95下，当人均GDP为82718时，城市化水平的预测值为0.98，预测区间为[0.93, 1.03]。


注意：这里也有一个要注意的地方，我开头定义用于预测的data.frame的时候写成这样`my.pre <- data.frame(人均GDP = c("82718"","145254"))`，就是数值型写成字符型了，结果就出现下面这样的错误信息：

>Error: variable '人均GDP' was fitted with type "numeric" but type "factor" was supplied

后来百度了一下，找到[这里](https://stackoverflow.com/questions/39431938/error-in-setting-up-and-cleaning-a-dataframe-r/39432004#39432004)看了一下，改正后，正常输出预测结果。