---
title: 用R语言爬p2peye数据中心进行数据分析
author: Heaven Zone
date: '2017-12-02'
slug: r-Scrape-data-from-p2peye-webpage
categories:
  - R
tags:
  - R
  - 爬虫
description: '用R语言的html_table爬p2peye，做雷达图数据分析'
---



```{r setup, include=FALSE}
knitr::opts_chunk$set(echo = TRUE)
knitr::opts_chunk$set(warning = FALSE, tidy = TRUE)
require(Cairo)
options(stringsAsFactors = TRUE)
require(tidyverse)
require(xml2)
require(XML)
require(RCurl)
require(magrittr)
require(readxl)
require(stringr)
require(rvest)
require(ggthemr)
require(scales)
ggthemr('light', spacing = 0.5, type = 'inner')
options(scipen =100)
```


## P2P网贷公司数据分析

为了测试R语言的爬虫功能，下面将对网页http://www.p2peye.com 数据中心页面进行数据抓取，对**团贷网**和该网站提供的600多家公司之间进行数据分析。

现在日期是：`r format(Sys.time(), "%Y年%b%d日")`

## 昨日数据分析

### 获取数据

```{r}
url <- "http://www.p2peye.com/shuju/ptsj/"
webpageTable <- url %>%
  read_html() %>%
  #html_nodes(css ='#platdata') %>%
  html_table()

p2pdata <- as_tibble(webpageTable[[2]])
names(p2pdata) <- names(webpageTable[[1]])
p2pdata$操作 <- NULL
```


### 查看数据结构

```{r}
knitr::kable(head(p2pdata))
```

记录10列数据的描述：

- 排序       
- 平台名称 
- 成交额（万元）
- 综合利率（%）
- 投资人（人）
- 借款周期（月）
- 借款人（人）
- 满标速度（分钟）
- 累计贷款余额（万元）
- 资金净流入（万元）


### 数据整理

```{r}
tmpdata <- p2pdata
# 去除数据中多余文字
tmp1 <- c(3:10)
tmpdata[,tmp1] <- select(tmpdata,tmp1) %>% transmute_all(function(.) {gsub("([万])|([人])|([月])|([分钟])|([%])", "", .)})

# 将文本类型的数字转化成数字类型
tmpdata[,3:10]<- select(tmpdata , 3:10) %>% sapply(as.numeric)

# 将利率用小数表示
tmpdata$综合利率 <- tmpdata$综合利率 / 100

tmpdata <- mutate(tmpdata, group = ifelse(平台名称=="团贷网","团贷网","其他")) 
tmpdata$平台名称 <- reorder(tmpdata$平台名称, tmpdata$成交额)

# 再查看整理好的数据结构
knitr::kable(head(tmpdata))
```


### 团贷网昨日成交额的排名


```{r}
gdata <- select(tmpdata, c("平台名称","成交额","group")) %>% 
  arrange(desc(成交额))

gdata %>% head(10) %>%
  ggplot(aes(reorder(平台名称,成交额),成交额, fill = group)) + 
  geom_bar(stat="identity") +
  coord_flip() +
  geom_text(aes(x = 平台名称,y = 成交额*0.8,
                label = sprintf("%2.0f", 成交额)), color = "#008899") +
  ggtitle("昨日成交额排名") +
  xlab(label = "平台名称")

``` 



数据显示，团贷网昨日交易额为**`r tmpdata[tmpdata$平台名称 == "团贷网","成交额"][[1]]`**万元，排名为第**`r (tmpdata %>% mutate(rank.value = rank(-成交额, ties.method = "min")) %>% dplyr::filter(平台名称== "团贷网") %>%     select(rank.value))[[1,1]]`**名。



## 最近7天交易数据分析

### 获取近七天交易数据

接着我们再看看最近7天的数据吧。


```{r}
url7 <- "http://www.p2peye.com/shuju/ptsj_week/"
webpageTable <- url7 %>%
  read_html() %>%
  #html_nodes(css ='#platdata') %>%
  html_table()
p2pdata7 <- as_tibble(webpageTable[[2]])
names(p2pdata7) <- names(webpageTable[[1]])
p2pdata7$操作 <- NULL
tmpdata7 <- p2pdata7
# 去除数据中多余文字
tmp1 <- c(3:10)
tmpdata7[,tmp1] <- select(tmpdata7,tmp1) %>% transmute_all(function(.) {gsub("([万])|([人])|([月])|([分钟])|([%])", "", .)})
tmpdata7[,3:10]<- select(tmpdata7 , 3:10) %>% sapply(as.numeric)
tmpdata7$综合利率 <- tmpdata7$综合利率 / 100
tmpdata7 <- mutate(tmpdata7, group = ifelse(平台名称=="团贷网","团贷网","其他")) 
tmpdata7$平台名称 <- reorder(tmpdata7$平台名称, tmpdata7$成交额)

```

### 查看最近7天数据

```{r}
knitr::kable(head(tmpdata7))
```


### 近7天成交额排名前10

```{r}
gdata7 <- select(tmpdata7, c("平台名称","成交额","group")) %>% 
  arrange(desc(成交额))

gdata7 %>% head(10) %>%
  ggplot(aes(reorder(平台名称,成交额),成交额, fill = group)) + 
  geom_bar(stat="identity") +
  coord_flip() +
  geom_text(aes(x = 平台名称,y = 成交额*0.8,
                label = sprintf("%2.0f", 成交额)), color = "#008899") +  
  ggtitle("近7天成交额排名") +
  xlab(label = "平台名称")
```


数据显示，团贷网近30天交易额为**`r tmpdata7[tmpdata7$平台名称 == "团贷网","成交额"][[1]]`**万元，排名为第**`r (tmpdata7 %>% mutate(rank.value = rank(-成交额, ties.method = "min")) %>% dplyr::filter(平台名称== "团贷网") %>% select(rank.value))[[1,1]]`**名。


### 最近7天各项数据综合分析

我们再看看最近7天成交额前三名加上团贷网一起画个雷达图进行各项数据对比。


```{r}
windowsFonts(yahei = "MS YAHEI")
require(scales)
tmpdata7.radar <- tmpdata7 %>%
  select(平台名称, 成交额, 投资人, 借款人, 累计贷款余额, 资金净流入) %>%
  mutate_if(.predicate = is.numeric, rescale) %>%
  arrange(desc(成交额)) %>%
  dplyr::filter(row_number()  == 1:3 | 平台名称 == "团贷网")
ggradar::ggradar(tmpdata7.radar, 
                 font.radar = "yahei",
                 group.point.size = 3, 
                 axis.label.size = 4, 
                 legend.text.size = 12)
```




## 最近30天数据分析

### 数据处理

```{r}
url30 <- "http://www.p2peye.com/shuju/ptsj_month/"
webpageTable <- url30 %>%
  read_html() %>%
  #html_nodes(css ='#platdata') %>%
  html_table()
p2pdata30 <- as_tibble(webpageTable[[2]])
names(p2pdata30) <- names(webpageTable[[1]])
p2pdata30$操作 <- NULL
tmpdata30 <- p2pdata30
# 去除数据中多余文字
tmp1 <- c(3:10)
tmpdata30[,tmp1] <- select(tmpdata30,tmp1) %>% transmute_all(function(.) {gsub("([万])|([人])|([月])|([分钟])|([%])", "", .)})
tmpdata30[,3:10]<- select(tmpdata30 , 3:10) %>% sapply(as.numeric)
tmpdata30$综合利率 <- tmpdata30$综合利率 / 100
tmpdata30 <- mutate(tmpdata30, group = ifelse(平台名称=="团贷网","团贷网","其他")) 
tmpdata30$平台名称 <- reorder(tmpdata30$平台名称, tmpdata30$成交额)

knitr::kable(head(tmpdata30))
```


### 近30天成交额排名前10



```{r}
gdata30 <- select(tmpdata30, c("平台名称","成交额","group")) %>% 
  arrange(desc(成交额))
gdata30 %>% head(10) %>%
  ggplot(aes(reorder(平台名称,成交额),成交额, fill = group)) + 
  geom_bar(stat="identity") +
  coord_flip() +
  geom_text(aes(x = 平台名称,y = 成交额*0.8,
                label = sprintf("%2.0f", 成交额)), color = "#008899") +  
  ggtitle("近30天成交额排名") +
  xlab(label = "平台名称")
```


数据显示，团贷网近30天交易额为**`r tmpdata30[tmpdata30$平台名称 == "团贷网","成交额"][[1]]`**万元，排名为第**`r (tmpdata30 %>% mutate(rank.value = rank(-成交额, ties.method = "min")) %>% dplyr::filter(平台名称== "团贷网") %>% select(rank.value))[[1,1]]`**名。


### 最近30天各项数据综合分析

我们再看看最近30天成交额前三名加上团贷网一起画个雷达图进行各项数据对比。

```{r}
tmpdata30.radar <- tmpdata30 %>%
  select(平台名称, 成交额, 投资人, 借款人, 累计贷款余额, 资金净流入) %>%
  mutate_if(is.numeric, rescale) %>%
  arrange(desc(成交额)) %>%
  dplyr::filter(row_number()  == 1:3 | 平台名称 == "团贷网")
ggradar::ggradar(tmpdata30.radar, 
                 font.radar = "yahei",
                 group.point.size = 3, 
                 axis.label.size = 4, 
                 legend.text.size = 12)
```



## 累计贷款余额

最后我们看看**累计贷款余额**的排名。

```{r}
tmpdata30 %>% 
  mutate(排名 = rank(-累计贷款余额, ties.method = "min")) %>%
  arrange(-累计贷款余额) %>% 
  select(平台名称, 累计贷款余额, 排名) %>% 
  dplyr::filter(row_number() == 1:10 | 平台名称 == c("团贷网")) %>%
  knitr::kable()

```















